臺灣高等法院臺中分院刑事判決
110年度金上訴字第609號
                                  110年度金上訴字第612號
上  訴  人  
即  被  告  高文財


上  訴  人  
即  被  告  鄭有龍



選任辯護人  簡文修律師（法扶律師）
上  訴  人  
即  被  告  張慶祥



上列上訴人因加重詐欺等案件，不服臺灣臺中地方法院109年度
原金訴字第39號、109年度金訴字第490號中華民國109年12月31
日第一審判決（起訴案號：臺灣臺中地方檢察署109年度偵字第2
6266號；追加起訴案號：同署109年度偵字第29854號；移送併辦
案號：同署109年度偵字第32258號），提起上訴及檢察官移送併
辦(臺灣臺中地方檢察署110年度偵字第3792號），本院判決如下
：
    主  文
原判決撤銷。
乙○○三人以上共同犯詐欺取財罪，處有期徒刑貳年伍月。如附表
二編號2 所示之物沒收；未扣案之犯罪所得新臺幣參仟貳佰元沒
收，於全部或一部不能沒收或不宜執行沒收時，追徵其價額。
丁○○三人以上共同犯詐欺取財罪，累犯，處有期徒刑壹年柒月。
如附表二編號3 所示之物沒收；未扣案之犯罪所得新臺幣貳萬參
仟元沒收，於全部或一部不能沒收或不宜執行沒收時，追徵其價
額。
張慶祥三人以上共同犯詐欺取財罪，累犯，處有期徒刑壹年玖月
。如附表二編號4 所示之物沒收。
    事  實
一、乙○○（綽號「阿財」）、張慶祥（綽號「阿林仔」、「老林
    仔」）、丁○○貪圖不法財物，各自民國109 年7 月初某日起
    陸續參與由真實姓名年籍均不詳、綽號「老徐」、「多喝水
    」等成年男子所組成之3 人以上、以實施詐術為手段，具持
    續性、牟利性之有結構性詐欺集團犯罪組織（下稱本案詐欺
    集團），乙○○擔任車手及收水工作，負責依綽號「老徐」之
    成年男子（下稱「老徐」）指示，親自或通知其餘車手提領
    人頭帳戶內詐欺款項，再將收取之款項匯集後繳交詐欺集團
    上手綽號「多喝水」之成年男子（下稱「多喝水」），乙○○
    獲得詐欺款項1%作為報酬。張慶祥負責尋找人頭帳戶及車手
    ，並居間聯繫乙○○及車手，張慶祥可獲得詐欺款項0.2至0.4
    %作為報酬。丁○○則負責提供其申請之金融機構帳戶作為人
    頭帳戶，供受騙之被害人匯款至其帳戶，並擔任提領詐欺所
    得款項之車手，丁○○每提領新臺幣（下同）300 萬元詐欺款
    項可獲得1.6%作為報酬。
二、乙○○、張慶祥、丁○○於加入該詐欺集團後，隨即與「老徐」
    、「多喝水」、「傅士全」、「周宜芳」及其他詐欺集團不
    詳成員，共同意圖為自己不法之所有，基於三人以上共同詐
    欺取財及掩飾、隱匿詐欺犯罪所得去向、所在之犯意聯絡，
    乙○○依「老徐」之指示，透過張慶祥介紹，覓得丁○○於109 
    年7 月9日14時36分許，向臺灣土地銀行太平分行申請設立
    存款帳戶（帳號：000-000000000000號，下稱系爭土地銀行
    帳戶）後，將該帳戶之存摺、印章及提款卡交付予張慶祥轉
    交予乙○○保管並提供予本案詐欺集團成員使用，另透過張慶
    祥介紹，覓得周宜芳提供附表一編號2 所示之合作金庫帳戶
    供本案詐欺集團成員使用。再由該詐欺集團不詳成員於不詳
    時、地偽造如附表二編號1 所示之「法務部行政凍結管制執
    行命令」、「台北地方法院檢察署暫緩執行命令」公文書，
    繼於109 年7 月22日9 時許，撥打電話給甲○○，佯稱係中華
    電信股份有限公司之服務人員，甲○○之個人資料外洩遭人非
    法使用，涉嫌擄人勒贖及洗錢之刑事案件云云，並接續冒用
    警官及臺北地檢署檢察官名義，與甲○○以行動電話及通訊軟
    體LINE聯繫，並拍攝上開偽造公文書照片，再以LINE傳送予
    甲○○觀覽而行使上開偽造公文書，藉以取信甲○○，要求甲○○
    協助查案並提供金流云云，足生損害於甲○○、法務部、臺灣
    臺北地方檢察署公文書之正確性與公信力，致使甲○○誤信為
    真，陷於錯誤而依本案詐欺集團不詳成員之指示，將其存放
    於中華郵政公司花蓮府前路郵局、臺灣銀行花蓮分行、花蓮
    第一信用合作社、台新銀行、國泰世華銀行南高雄分行、國
    泰世華銀行花蓮分行等金融機構帳戶之存款，均設定網路銀
    行及約定轉帳，並將各該金融機構之網路銀行帳號及密碼告
    知本案詐欺集團不詳成員，本案詐欺集團不詳成員乃自109 
    年7 月27日至同月30日止，在不詳地點以電腦設備連結網際
    網路，接續擅自輸入甲○○上列金融帳戶網路銀行之帳號及密
    碼，登入甲○○上列金融帳戶之網路銀行帳號，以網路銀行約
    定轉帳之方式，先將甲○○上列帳戶內之存款均轉存至甲○○之
    國泰世華銀行帳戶（帳號末4 碼5891號，帳號全碼詳卷）後
    ，再於如附表「網路轉帳匯至系爭土地銀行帳戶時間」欄所
    示之時間，在不詳地點以電腦設備連結網際網路，接續擅自
    輸入甲○○之上揭國泰世華銀行帳戶網路銀行之帳號及密碼，
    登入甲○○之國泰世華銀行帳戶之網路銀行帳號，以網路銀行
    電子轉出之方式，匯款至系爭土地銀行帳戶內，合計匯出金
    額1,200 萬元（無積極之證據足以認定乙○○、丁○○、張慶祥
    對於其他成員冒用政府機關或公務員名義行詐、行使偽造公
    文書、非法以電腦製作不實財產權得喪變更紀錄取財等事，
    係明知或有不確定故意）。甲○○之存款匯出後，乙○○即依「
    老徐」之指示，聯絡張慶祥通知丁○○到臺中市南區忠孝路不
    詳地址之檳榔攤（下稱系爭檳榔攤）處，再將系爭土地銀行
    帳戶之存摺及印章交付丁○○，指示丁○○接續於如附表一所示
    之提領時間，前往如附表一所示之土地銀行分行，臨櫃提領
    如附表一所示之金額後，返回系爭檳榔攤將所提領之現金及
    其土地銀行帳戶存摺、印章交付予乙○○，並由張慶祥轉交報
    酬共計23,000 元與丁○○。乙○○另依「老徐」之指示，自行
    或再指示車手「傅士全」（由警方調查中），於如附表一所
    示之提領時間，前往如附表一提領地點所示之金融機構自動
    櫃員機，持系爭土地銀行帳戶提款卡，分別提領如附表一所
    示之金額或轉帳至周宜芳、李澤、徐仁昭等人頭帳戶內（後
    3 人均由警方調查中）。乙○○自行提領或取得車手交付之詐
    欺款項後，依「老徐」之指示，將之交付「多喝水」，乙○○
    因而取得3,200元之報酬。嗣甲○○發覺其國泰世華銀行帳戶
    內之存款均遭轉出，始驚覺受騙而報警，經警持臺灣臺中地
    方法院核發之109 年度聲搜字第1344號搜索票或得乙○○、張
    慶祥同意，分別至附表二編號2 至4 所示之處所搜索，扣得
    附表二編號2 至4 所示之物，循線查悉上情。
三、案經甲○○訴由臺中市政府警察局刑事警察大隊（下稱臺中市
    刑大）移送臺灣臺中地方檢察署檢察官偵查起訴及追加起訴
    ；暨甲○○訴由花蓮縣警察局花蓮分局報告臺灣花蓮地方檢察
    署檢察官呈請臺灣高等檢察署檢察長令轉臺灣臺中地方檢察
    署偵查移送併辦審理。
壹、證據能力方面
一、組織犯罪防制條例第12條第1項中段規定：「訊問證人之筆
    錄，以在檢察官或法官面前作成，並經踐行刑事訴訟法所定
    訊問證人之程序者為限，始得採為證據。」係以立法排除被
    告以外之人於警詢或檢察事務官調查中所為之陳述，得適用
    刑事訴訟法第159條之2、第159條之3及第159條之5之規定，
    故證人於警詢時之陳述，於違反組織犯罪防制條例案件，即
    絕對不具有證據能力，自不得採為判決基礎；至於共犯被告
    於偵查中以被告身分之陳述，仍應類推適用上開規定，定其
    得否為證據（最高法院97年度台上字第1727號、102年度台
    上字第3990號判決意旨參照）。上開組織犯罪防制條例第12
    條第1項規定，係排除一般證人於警詢陳述之證據能力之特
    別規定，然被告於警詢之陳述，對被告本身而言，則不在排
    除之列（最高法院102年度台上字第2653號判決意旨參照）
    。故本案被告以外之人於警詢時之陳述，依前揭說明，於違
    反組織犯罪防制條例之罪名，即絕對不具證據能力，不得採
    為判決之基礎。
二、犯組織犯罪防制條例以外之罪，被告以外之人於審判外之言
    詞或書面陳述，自仍應依刑事訴訟法相關規定，定其得否為
    證據（最高法院103年度台上字第2915號判決意旨參照）。
    又被告以外之人於審判外之陳述，雖不符刑事訴訟法第159
    條之1至第159條之4之規定，而經當事人於審判程序同意作
    為證據，法院審酌該言詞陳述或書面陳述作成時之情況，認
    為適當者，亦得為證據；當事人、代理人或辯護人於法院調
    查證據時，知有同法第159條第1項不得為證據之情形，而未
    於言詞辯論終結前聲明異議者，視為有前項之同意，刑事訴
    訟法第159條之5定有明文。而該條規定之立法意旨，在於確
    認當事人對於傳聞證據有處分權，得放棄反對詰問權，同意
    或擬制同意傳聞證據可作為證據，屬於證據傳聞性之解除行
    為，如法院認為適當，不論該傳聞證據是否具備刑事訴訟法
    第159條之1至第159條之4所定情形，均容許作為證據，不以
    未具備刑事訴訟法第159條之1至第159條之4所定情形為前提
    （最高法院104年度第3次刑事庭會議決議參照）。關於加重
    詐欺取財及洗錢部分，本判決認定事實所引用之供述證據（
    含文書證據），檢察官、被告及辯護人於本院準備程序時，
    均不爭執證據能力，亦未於言詞辯論終結前聲明異議，而本
    院審酌各該證據作成時之情況，並無違法不當或證明力明顯
    過低之瑕疵，亦認以之作為證據應屬適當，是依刑事訴訟法
    第159條之5規定，均有證據能力。 
貳、實體方面
一、訊據被告乙○○、丁○○、張慶祥均矢口否認有何參與犯罪組織
    、加重詐欺取財等犯行，被告乙○○辯稱：我只有幫他們拿錢
    給「多喝水」的人，但我沒有打電話去騙人，我領錢部分認
    罪，其他行為我沒有參與云云；被告丁○○辯稱：錢是他們叫
    我領的，後來我被警察抓的時候才知道是犯法的，我沒有參
    與詐騙集團云云；被告張慶祥辯稱：當初乙○○說是博奕的錢
    ，沒有關係，才介紹丁○○跟他去做，我當初不曉得這是詐騙
    集團云云。然查：上開犯罪事實，業據被告3人於原審審理
    時坦承不諱，所涉3人以上共同詐欺取財及洗錢等犯行，核
    與證人即告訴人甲○○於警詢、偵查中證述之情節相符（見偵
    26266 號卷一第185 至187 頁；花蓮警卷第15至17頁；偵37
    11號卷第87至88頁），且全案犯罪情節並有臺灣臺中地方法
    院109 年度聲搜字第1344號搜索票（執行對象：丁○○）、臺
    中市刑大搜索扣押筆錄、扣押物品目錄表、收據（見偵2626
    6 號卷一第21至27頁）、車手提款明細一覽表暨相關車手提
    款畫面（見偵26266 號卷一第93至150 頁）、丁○○指認交款
    之系爭檳榔攤、張慶祥住處、張慶祥LINE大頭貼、丁○○與張
    慶祥LINE對話內容截圖（見偵26266 號卷一第153至161 、1
    65 至168 頁）、告訴人國泰世華帳戶帳號末4 碼6359號帳
    戶個資檢視、交易明細、國泰世華銀行南高雄分行、國泰世
    華銀行花蓮銀行、花蓮第一信用合作社、臺灣銀行花蓮分行
    、中華郵政公司花蓮府前路郵局等帳戶存摺影本（見偵2626
    6 號卷一第189 至191 、205 至211 、233 至241頁）、內
    政部警政署反詐騙諮詢專線紀錄表、花蓮縣警察局花蓮分局
    美崙派出所陳報單、受理各類案件紀錄表、受理刑事案件報
    案三聯單、受理詐騙帳戶通報警示簡便格式表、金融機構聯
    防機制通報單（見偵26266 號卷一第195 、213 至230 頁）
    、告訴人與詐騙集團的LINE對話紀錄翻拍照片（見偵26266 
    號卷一第197 至204 頁）、指認犯罪嫌疑人紀錄表、犯罪嫌
    疑人指認表（乙○○指認張慶祥、丁○○、傅士全、周宜芳、乙○○之弟高渝丞〈見偵26266 號卷一第293 至309 、317 至327
     頁〉；謝玉芬指認丁○○、周宜芳〈見偵26266 號卷二第59至6
    9頁〉；張慶祥指認丁○○、乙○○、謝玉芬、周宜芳〈見偵29854
     號卷第37至49頁〉）、臺灣臺中地方法院109 年度聲搜字第
    1344號搜索票（執行對象：乙○○）、臺中市刑大搜索扣押筆
    錄、扣押物品目錄表、收據、扣押物品照片（見偵26266 號
    卷一第401 至430 、435 至437 頁）；臺灣土地銀行太平分
    行109 年8 月10日函文所檢附系爭土地銀行太平分行開戶資
    料及往來明細（見偵26266 號卷二第183 至197 頁）；張慶
    祥LINE大頭貼、乙○○與張慶祥LINE內容（見偵29854 號卷第
    359 至365 頁）、傅士全提款及監視器拍攝畫面（見偵2985
    4 號卷第395 至399 頁）；臺中市刑大搜索扣押筆錄（執行
    對象：張慶祥）、扣押物品目錄表、收據（見偵29854 號卷
    第57至63頁）、偵查報告（見偵29854 號卷第123 至135 頁
    ）等在卷可稽，復有扣案如附表二編號2、3、4所示之物可
    資佐證。被告3人之辯解無非卸飾之詞，不足採信，事證明
    確，其等犯行均堪認定。
二、論罪科刑
  ㈠組織犯罪防制條例第2 條規定「本條例所稱犯罪組織，指三
    人以上，以實施強暴、脅迫、詐術、恐嚇為手段或最重本刑
    逾五年有期徒刑之刑之罪，所組成具有持續性或牟利性之有
    結構性組織。前項有結構性組織，指非為立即實施犯罪而隨
    意組成，不以具有名稱、規約、儀式、固定處所、成員持續
    參與或分工明確為必要。」。查，被告3 人加入本案詐欺集
    團，被告乙○○擔任車手及收水工作，負責依「老徐」指示，
    親自或通知提款車手成員提領人頭帳戶內詐欺款項，再將之
    匯集後繳交「多喝水」；被告張慶祥負責尋找人頭帳戶及居
    間聯繫車手提領人頭帳戶內之詐欺款項；被告丁○○擔任車手
    ，負責提供其申請之金融機構帳戶作為人頭帳戶，供受騙之
    告訴人匯款至其帳戶，並依指示提領詐欺款項，本案詐欺集
    團除被告3 人外，至少另有「老徐」、「多喝水」、周宜芳
    、「傅士全」等人，是本案已知共犯詐欺取財之人數計有3 
    人以上，自屬3人以上以實施詐術為手段所組成具有持續性
    、牟利性之有結構性組織，而對告訴人甲○○實行詐騙犯行甚
    明。
　㈡復按洗錢防制法第15條之特殊洗錢罪，係在無法證明前置犯
    罪之特定不法所得，而未能依洗錢防制法第14條之一般洗錢
    罪論處時，始予適用。倘能證明人頭帳戶內之資金係前置之
    特定犯罪所得，即應逕以一般洗錢罪論處，自無適用特殊洗
    錢罪之餘地。例如詐欺集團向被害人施用詐術後，為隱匿其
    詐欺所得財物之去向，而令被害人將其款項轉入該集團所持
    有、使用之人頭帳戶，並由該集團所屬之車手前往提領詐欺
    所得款項得逞，檢察官如能證明該帳戶內之資金係本案詐欺
    之特定犯罪所得，即已該當於洗錢防制法第14條第1項之一
    般洗錢罪；至若無法將人頭帳戶內可疑資金與本案詐欺犯罪
    聯結，而不該當第2條洗錢行為之要件，當無從依洗錢防制
    法第14條第1項之一般洗錢罪論處，僅能論以洗錢防制法第1
    5條第1項之特殊洗錢罪。另過去實務認為，行為人對犯特定
    犯罪所得之財物或利益作直接使用或消費之處分行為，或僅
    將自己犯罪所得財物交予其他共同正犯，祇屬犯罪後處分贓
    物之行為，非本條例所規範之洗錢行為，惟依修正後洗錢防
    制法規定，倘行為人意圖掩飾或隱匿特定犯罪所得來源，而
    將特定犯罪所得直接消費處分，甚或交予其他共同正犯，而
    由共同正犯以虛假交易外觀掩飾不法金流移動，即難認單純
    犯罪後處分贓物之行為，應仍構成洗錢防制法第2條第1或2
    款之洗錢行為（最高法院108年度台上字第1744號、108年台
    上字第2425號判決要旨參照）。查被告3人參與詐欺集團，
    而與詐欺集團其他成員共同詐騙被害人甲○○，均構成刑法第
    339條之4第1項第2款之加重詐欺取財罪，該條項為法定刑1
    年以上7年以下有期徒刑之罪，核屬洗錢防制法第3條第1款
    所規定之特定犯罪，而在告訴人甲○○受騙陷於錯誤後，其1,
    200萬元存款即被轉至被告丁○○之帳戶，再由被告丁○○（由
    被告張慶祥通知提款）、乙○○、傅士全提款或轉帳後，統一
    由乙○○交給「多喝水」，形成追查之斷點及阻礙，足認被告
    3人在客觀上有掩飾、隱匿詐欺犯罪所得去向、所在之具體
    作為，而主觀上係在掩飾贓款與詐欺犯罪之關聯性，從而逃
    避國家對於該等特定犯罪之追訴及處罰，自與洗錢防制法第
    14條第1 項規定之一般洗錢罪要件相合。
  ㈢故核被告3人就事實欄一所示參與詐欺集團犯罪組織之所為，
    均係犯組織犯罪防制條例第3條第1項後段之參與犯罪組織罪
    ；就事實欄二所為，均係犯刑法第 339條之4第1項第2款之
    加重詐欺取財罪、洗錢防制法第14條第1項之洗錢罪。 公訴
    意旨認被告3人所為，另該當刑法第339條之4第1項第1款之
    冒用公務員名義犯詐欺取財罪（原審認亦有冒用政府機關）
    、刑法第339條之3非法以電腦製作不實財產權得喪變更紀錄
    取財罪云云，及原審認另該當刑法第158 條第1 項之僭行公
    務員職權罪、刑法第216 條、第211 條之行使偽造公文書罪
    云云，本院認均不構成（詳如後「不另為無罪諭知及補充說
    明」部分)。另臺灣臺中地方檢察署檢察官於原審移送併辦
    之109年度偵字第32258號案件（被告丁○○），及於本院移送
    併辦之110年度偵字第3792號案件（被告乙○○、丁○○），與
    起訴且經判決之犯罪事實相同，本即為法院審理之客體。
　㈣按共同正犯，係共同實施犯罪行為之人，在共同意思範圍 內
    ，各自分擔犯罪行為之一部，相互利用他人之行為，以達其
    犯罪之目的，其成立不以全體均參與實施犯罪構成要件之
　　行為為要件（最高法院92年度臺上字第2824號判決參照）。
　　復按行為人參與構成要件行為之實施，並不以參與構成犯罪
　　事實之全部或始終參與為必要，即使僅參與構成犯罪事實之
　　一部分，或僅參與某一階段之行為，亦足以成立共同正犯；
　　故共同實施犯罪行為之人，在合同意思範圍以內，各自分擔
　　犯罪行為之一部，相互利用他人之行為，以達其犯罪之目的
　　者，即應對於全部所發生之結果，共同負責（最高法院28年
　　上字第3110號判例參照）。又共同正犯不限於事前有協議，
　　即僅於行為當時有共同犯意之聯絡者亦屬之，且表示之方法
　　，不以明示通謀為必要，即相互間有默示之合致亦無不可（
　　最高法院73年臺上字第1886號判例要旨、97年度臺上字第25
　　17號判決意旨參照）。再按共同正犯之意思聯絡，原不以數
　　人間直接發生者為限，即有間接之聯絡者，亦包括在內。如
　　甲分別邀約乙、丙犯罪，雖乙、丙間彼此並無直接之聯絡，
　　亦無礙於其為共同正犯之成立（最高法院77年臺上字第2135
　　號判例意旨參照）。被告3人雖未自始至終參與各階段犯行
    ，然其等與其他成員間具有相互利用之共同犯意，亦與該集
    團成員各自分擔部分犯罪行為。揆諸上開說明，被告3人應
    負共同正犯之責任。是被告3人與「老徐」、「多喝水」、
    周宜芳、「傅士全」及其他詐欺集團成員間，有犯意聯絡及
    行為分擔，均為共同正犯。被告丁○○等人就附表一編號1、2
    、4所示利用不知情之謝玉芬填載取款憑條，而提領系爭土
    地銀行帳戶內款項部分，以遂行其等犯行，為間接正犯。
　㈤被告丁○○、乙○○與傅士全先後為附表一所示之提領、轉帳行
    為，係基於相同犯罪計畫與單一犯罪決意，於密接時間，侵
    害同一被害人甲○○之財產法益，各行為間獨立性極為薄弱，
    依一般社會健全觀念，在時間差距上，難以強行分開，在刑
    法評價上，應視為數個舉動之接續施行，核屬接續犯，而為
    包括之一行為予以評價，較為合理。
  ㈥組織犯罪防制條例係藉由防制組織型態之犯罪活動為手段，
　　以達成維護社會秩序、保障人民權益之目的，乃於該條例第
　　3條第1項前段與後段，分別對於「發起、主持、操縱、指
　　揮」及「參與」犯罪組織者，依其情節不同而為處遇，行為
　　人雖有其中一行為（如參與），不問其有否實施各該手段（
　　如詐欺）之罪，均成立本罪。然在未經自首或有其他積極事
　　實，足以證明其確已脫離或解散該組織之前，其違法行為，
　　仍繼續存在，即為行為之繼續，而屬單純一罪，至行為終了
　　時，仍論為一罪。又刑法上一行為而觸犯數罪名之想像競合
　　犯存在之目的，在於避免對於同一不法要素予以過度評價。
　　自然意義之數行為，得否評價為法律概念之一行為，應就客
　　觀構成要件行為之重合情形、主觀意思活動之內容、所侵害
　　之法益與行為間之關連性等要素，視個案情節依社會通念加
　　以判斷。刑法刪除牽連犯之規定後，原認屬方法目的或原因
　　結果，得評價為牽連犯之二犯罪行為間，如具有局部之同一
　　性，或其行為著手實行階段可認為同一者，得認與一行為觸
　　犯數罪名之要件相侔，依想像競合犯論擬。倘其實行之二行
　　為，無局部之重疊，行為著手實行階段亦有明顯區隔，依社
　　會通念難認屬同一行為者，應予分論併罰。因而，行為人以
　　一參與詐欺犯罪組織，並分工加重詐欺行為，同時觸犯參與
　　犯罪組織罪及加重詐欺取財罪，雖其參與犯罪組織之時、地
　　與加重詐欺取財之時、地，在自然意義上非完全一致，然二
　　者仍有部分合致，且犯罪目的單一，依一般社會通念，認應
　　評價為一罪方符合刑罰公平原則，應屬想像競合犯，如予數
　　罪併罰，反有過度評價之疑，實與人民法律感情不相契合。
　　而加重詐欺罪係侵害個人財產法益之犯罪，其罪數計算，以
　　被害人數、被害次數之多寡，決定其犯罪之罪數；核與參與
　　犯罪組織罪之侵害社會法益，因應以行為人所侵害之社會全
　　體利益為準據，認定係成立一個犯罪行為，有所不同。是以
　　倘若行為人於參與犯罪組織之繼續中，先後加重詐欺數人財
　　物，因行為人僅為一參與組織行為，侵害一社會法益，應僅
　　就首次犯行論以參與犯罪組織罪及加重詐欺罪之想像競合
　　犯，而其後之犯行，乃為其參與組織之繼續行為，為避免重
　　複評價，當無從將一參與犯罪組織行為割裂再另論一參與犯
　　罪組織罪，而與其後所犯加重詐欺罪從一重論處之餘地（最
　　高法院107年度臺上字第1066號判決參照）。查：被告3人確
    有參與本案詐欺集團，而共同對被害人甲○○詐欺取財及洗錢
    ，係以一行為同時觸犯組織犯罪防制條例第3條第l項後段之
    參與犯罪組織罪、刑法第339條之4第1項第2款之3人以上共
    同犯詐欺取財罪、洗錢防制法第14條第1項之洗錢罪，為想
    像競合犯，應依刑法第55條規定，從一重之3人以上共同犯
    詐欺取財罪處斷。
  ㈦累犯之認定及加重：
　　按刑法第47條第1 項規定累犯處罰「加重本刑至二分之一」
    ，採「必加主義」，司法院釋字第775號解釋以其不分情節
    ，一律須加重最低本刑，於不符合刑法第59條所定要件之情
    形下，致生行為人所受之刑罰超過其所應負擔罪責之個案，
    不符罪刑相當原則、比例原則，於此範圍內，在刑法第47條
    第1 項修正前，為避免發生上述罪刑不相當之情形，法院應
    斟酌個案，裁量是否依該規定加重最低本刑。查，被告丁○○
    前因妨害性自主案件，經臺灣臺南地方法院以103 年度侵訴
    字第76號判處有期徒刑1 年6 月，緩刑3年並付保護管束確
    定，嗣該緩刑遭撤銷，經入監執行，於108 年1 月30日縮短
    刑期假釋出監，在假釋中付保護管束，已於108 年7 月14日
    保護管束期滿，該假釋未經撤銷，其未執行之刑，以已執行
    論；被告張慶祥曾因傷害案件，經臺灣臺中地方法院以106 
    年度易字第3106號判決判處有期徒刑5 月確定，經入監執行
    ，於107 年9 月15日執行完畢等情，有渠2 人臺灣高等法院
    被告全國前案紀錄表附卷可佐，是渠2 人於前案有期徒刑執
    行完畢後，5 年以內故意再犯本件有期徒刑以上之罪，均為
    累犯，觀諸渠2 人構成累犯之前案分別係妨害性自主罪、傷
    害罪，與本案犯罪目的、行為態樣、情節、侵害之法益，固
    屬有別，惟均係故意犯罪，仍有特別惡性；參以渠2 人於前
    案有期徒刑入監執行完畢後，理應產生警惕作用，返回社會
    後能因此自我反省、要求，然1 年左右即再犯本案，顯見先
    前所量定之刑罰裁量與執行尚未能收得明顯之預防、教化之
    效，其等刑罰反應力薄弱，且如加重其法定最低本刑，尚與
    渠2 人之罪責相當，並無渠2 人所受之刑罰超過其所應負擔
    之罪責，渠2 人人身自由並無因此遭受過苛之侵害，自無司
    法院釋字第775 號解釋意旨所示牴觸比例原則、罪刑不相當
    之情形存在，爰依上開規定，就被告丁○○、張慶祥均加重其
    刑。
三、原審認被告3人罪證明確，因而予以論罪科刑，固非無見。
    惟查：被告3人對其等所屬詐欺集團成員係以冒用政府機關
    或公務員名義行詐（含僭行公務員職權）、行使偽造公文書
    、非法以電腦製作不實財產權得喪變更紀錄取財等事，主觀
    上應非知情或有預見，自無庸負共同正犯之責（詳後「不另
    為無罪諭知及補充說明」）。惟原判決認被告3人所為亦該
    當上開罪名而予以一併論究，尚有未合。被告3人上訴意旨
    猶執前詞否認犯罪，雖無理由，然原判決既有上開可議之處
    ，即屬無可維持，自應由本院予以撤銷改判。爰以行為人之
    責任為基礎，審酌⑴被告3 人不思依循正途獲取穩定經濟收
    入，為貪圖不法錢財，加入本案詐欺集團犯罪組織，分別負
    責上揭工作，價值觀念顯有偏差；⑵被告3 人參與本案詐欺
    集團時間雖非長即遭查獲，亦非居於核心地位，僅係聽從指
    令參與犯罪之輔助角色；⑶惟倘無被告3 人分工負責領取詐
    欺款項環節，並將領取之詐欺款項上繳本案主持、操縱、指
    揮詐欺集團之核心成員，則核心成員實無從取得詐欺款項，
    是被告3 人負責之工作至關緊要；⑷告訴人遭詐欺而受有高
    達1,200萬元之鉅額財產上損害，畢生積蓄付之一炬，精神
    遭受重大打擊，心理創傷不言可喻，被告3人助長詐騙歪風
    ，進而導致社會間人際信任瓦解，社會成員彼此情感疏離，
    所生損害至深且鉅，應予嚴懲；⑸被告丁○○、張慶祥2 人係
    聽從被告乙○○之指示行事，被告乙○○負責與上手「老徐」、
    「多喝水」聯繫，於本案詐欺集團所處之地位顯高於被告丁○○、張慶祥2 人，被告丁○○提供自己之系爭土地銀行帳戶作
    為人頭帳戶，並提領帳戶內詐欺款項，遭查獲之風險最高，
    層級應屬最低，被告張慶祥負責居間聯繫丁○○前往提領詐欺
    款項，層級略高於丁○○；⑹被告3 人犯後於原審均坦承犯行
    ，惟均未與告訴人甲○○達成和解，難認有何積極彌補其等所
    造成損害之具體作為；⑺被告乙○○國中肄業，已婚、扶養照
    顧母親及罹患口腔癌、淋巴癌重病的哥哥，入所前從事禮儀
    佈置工作、經濟狀況勉持；被告丁○○國小畢業，已婚，扶養
    照顧身心障礙配偶謝玉芬及女兒，入所前從事大理石安裝工
    作、經濟狀況困難；被告張慶祥國小肄業，已婚，經濟狀況
    勉持之智識程度與生活狀況（見原審原金訴卷第279 至280 
    頁）等一切情狀，分別量處如主文所示之刑。
四、被告3人並無於刑之執行前，令入勞動場所強制工作之必要
    ：
　㈠刑法第55條之想像競合犯，係一行為觸犯數罪名，該規定依
    體系及文義解釋，可知行為人所犯數罪係成立實質競合，自
    應對行為人所犯各罪，均予評價，始屬適當。換言之，想像
    競合犯本質上為數罪，各罪所規定之刑罰、沒收及保安處分
    等相關法律效果，自應一併適用，否則將導致成立數罪之想
    像競合與成立一罪之法規競合，二者法律效果無分軒輊之失
    衡情形，尚非立法者於制定刑法第55條時，所作之價值判斷
    及所欲實現之目的。又刑法第33條及第35條僅就刑罰之主刑
    ，定有輕重比較標準，想像競合犯係一行為觸犯數罪名，為
    避免對同一行為過度及重複評價，刑法第55條前段規定「從
    一重處斷」。因此所謂「從一重處斷」，僅限於「主刑」，
    法院應於較重罪名之法定刑度內，量處適當刑罰。至於輕罪
    罪名所規定之沒收及保安處分，因非屬「主刑」，故與刑法
    第55條從一重處斷之規定無關，自得一併宣告，蓋輕罪罪名
    所規定之沒收及保安處分，屬刑罰以外之法律效果，並未被
    重罪所吸收，仍應一併適用，此與罪刑法定原則無違。106
    年、107年間2次修正後之組織犯罪防制條例第2條第1項所稱
    之犯罪組織，已排除原有之「常習性」要件，另將實施詐欺
    手段之具有持續性或牟利性之有結構性組織，納入本條例適
    用範圍，並對參與犯罪組織之行為人，於第3條第1項後段但
    書規定「參與情節輕微者，得減輕或免除其刑」。惟同條第
    3項仍規定「應於刑之執行前，令入勞動場所，強制工作，
    其期間為3年」，而未依個案情節，區分行為人是否具有反
    社會的危險性及受教化矯治的必要性，一律宣付刑前強制工
    作3年。然則，衡諸該條例所規定之強制工作，性質上原係
    對於有犯罪習慣，或因遊蕩、懶惰成習而犯罪者，所為之處
    置，修正後該條例既已排除常習性要件，從而，本於法律合
    憲性解釋原則，依司法院釋字第471號關於行為人有無預防
    矯治其社會危險性之必要，及比例原則等與解釋意旨不相衝
    突之解釋方法，為目的性限縮，對犯該條例第3條第1項之參
    與犯罪組織罪者，視其行為之嚴重性、表現之危險性、對於
    未來行為之期待性，以及所採措施與預防矯治目的所需程度
    ，於有預防矯治其社會危險性之必要，且符合比例原則之範
    圍內，由法院依該條例第3條第3項規定，一併宣告刑前強制
    工作。是故行為人以一行為觸犯組織犯罪防制條例第3條第1
    項後段之參與犯罪組織罪，及刑法第339條之4第1項第2款之
    加重詐欺取財罪，依刑法第55條前段規定從一重之加重詐欺
    取財罪處斷而為科刑時，法院審酌個案情節，於有預防矯治
    其社會危險性之必要，且符合比例原則之範圍內，得依組織
    犯罪防制條例第3條第3項規定，一併宣告刑前強制工作，此
    有最高法院刑事大法庭108年度台上大字第2306號裁定意旨
    可參。
　㈡本院審酌被告3 人於本案分別負責上開工作，非居於核心地
    位，僅係聽從指令參與犯罪之輔助角色；又參與該犯罪組織
    非長，本案係初次參與詐欺集團犯罪，反社會危險性非高；
    又被告乙○○自陳入所前從事禮儀佈置工作，之前從事餐廳外
    膾工作，一直都有工作，被告丁○○自陳出社會從事土木的板
    模工或者安裝大理石，嗣因罹患風濕致無法繼續工作，被告
    張慶祥之前持續工作至64歲，嗣因工廠從事噴砂工作，需要
    體力，因手受傷致無法繼續工作，是難認被告3 人有遊蕩、
    懶惰成習而犯罪之情況，是本院認上述徒刑之宣告及執行已
    足以促使其等心生警惕，嚇阻再犯，並無再採取刑罰以外之
    措施限制其自由，以預防矯治其社會危險性之必要，如此亦
    符合比例原則，故無再依組織犯罪防制條例第 3 條第 3 項
    規定對被告3人諭知強制工作之必要。
 五、沒收之說明：
  ㈠所謂「責任共同原則」，乃因行為人就共同犯行存有相互利
    用及補充關係，且與行為結果具因果支配關連，必須同負其
    責，而對行為人論處共同正犯之「罪責」而言。至於供犯罪
    所用或預備之犯罪工具沒收，因刑事沒收新制業將犯罪工具
    之沒收，定性為刑罰或保安處分以外之獨立法律效果，並非
    從刑，是對於共同行為人沒收犯罪工具，並無責任共同原則
    之適用，自屬當然。刑法第38條第2 項規定供犯罪所用之物
    之裁量沒收，以該物屬於犯罪行為人即被告者為限，包括被
    告有所有權或有事實上處分權之情形，始得在該被告罪刑項
    下諭知沒收，至於非所有權人，又無共同處分權之共同正犯
    ，自無庸在其罪刑項下諭知沒收。
  ㈡如附表二編號1 所示偽造文書原本（含偽造印文)，係被告3 
    人所屬詐欺集團成員詐欺告訴人所用之物，惟並無證據足以
    證明被告3 人對於詐欺集團成員係持該等偽造之文書對告訴
    人詐欺取財，故被告3人就此部分行為無庸負共同正犯之責
    ，爰不予諭知沒收。
  ㈢扣案如附表二編號2 、3 、4 所示之物，分別係被告乙○○、
    丁○○、張慶祥所有，供本案犯行所用，業據被告3 人自承在
    卷（見偵26266 號卷一第277 至278 頁；原審原金訴號卷第
    147 至149 頁），如宣告沒收無刑法第38條之2 第2 項所定
    過苛調節條款之情形，應依刑法第38條第2 項前段之規定，
    分別於被告3 人所犯罪刑項下宣告沒收。
  ㈣被告乙○○、丁○○因本案犯行各獲得3,200元、23,000 元之報
    酬一節，業據渠2 人供述在卷（見偵26266 號卷一第62、25
    4、285 頁；原審原金訴卷第147 至148 頁），此犯罪所得
    未扣案，亦無發還被害人之情形，且如宣告沒收或追徵，並
    無刑法第38條之2 第2 項所定過苛調節條款情形，均應依刑
    法第38條之1 第1 項前段、第3 項規定，分別於被告乙○○、
    丁○○所犯罪刑項下宣告沒收，於全部或一部不能沒收或不宜
    執行沒收時，追徵其價額。至被告張慶祥供稱尚未取得報酬
    等語（見原審原金訴卷第148 至149 、283 頁），且無證據
    證明張慶祥有何犯罪所得，自無從宣告沒收及追徵。
  ㈤扣案如附表二編號5 所示之李澤合作金庫存摺1 本，固係供
    本案犯行所用，惟係李澤所有，非被告3 人所有，被告乙○○
    供稱係向李澤借用（見偵26266 號卷一第277 、285 頁），
    惟李澤究否提供該帳戶存摺供乙○○使用，是否與乙○○共犯，
    或基於幫助詐欺取財之不確定故意而提供該帳戶，尚有未明
    ，故無證據足認李澤係無正當理由而提供該存摺，且本案已
    遭查獲，該帳戶已遭列為警示帳戶，本案詐欺集團成員無從
    再利用作為詐欺工具，諭知沒收對犯罪預防及社會防衛效果
    助益甚微，欠缺刑法上之重要性，爰不予宣告沒收。至其餘
    扣案如附表二編號5 、6 所示之物，並無證據證明係本案犯
    罪所用、預備之用或犯罪所得之物，自無從宣告沒收。
　㈥被告3人犯洗錢防制法第14條第1項之一般洗錢罪，依洗錢防
    制法第18條第1項前段雖規定就所收受之財產利益部分予以
    宣告沒收。然洗錢防制法第18條第1項規定：「犯第14條之
    罪，其所移轉、變更、掩飾、隱匿、收受、取得、持有、使
    用之財物或財產上利益，沒收之；犯第15條之罪，其所收受
    、持有、使用之財物或財產上利益，亦同。」此一規定採取
    義務沒收主義，只要合於前述規定，法院即應為相關沒收之
    諭知，然該洗錢行為之標的是否限於行為人所有者始得宣告
    沒收，法無明文，實務上一向認為倘法條並未規定「不問屬
    於犯罪行為人與否均沒收」時，自仍以屬於被告所有者為限
    ，始應予沒收，暨參諸最高法院100年度台上字第5026號判
    決：「毒品危害防制條例第19條第1項關於沒收之規定，固
    採義務沒收主義，凡犯同條例第4條至第9條、第12條、第13
    條或第14條第1項、第2項之罪者，其供犯罪所用或因犯罪所
    得之財物，均應諭知沒收。但該法條並未規定『不問屬於犯
    罪行為人與否』，均沒收之，自仍以屬於被告所有者為限，
    始應予以沒收。」之意旨，應認在洗錢防制法並未規定「不
    問屬於犯罪行為人與否」之情形下，自宜從有利於被告之認
    定。被告乙○○本案之犯罪所得為3,200元，被告丁○○之犯罪
    所得為23,000元，被告張慶祥則尚未取得報酬，業如前述。
    至被害人甲○○因受騙而遭轉匯1,200萬元至被告丁○○土地銀
    行帳戶內，再經被告鄭文龍、乙○○、傅士全提領或轉帳之款
    項，均已交付詐欺集團成員「多喝水」，該等款項並非被告
    3人所有，亦非在其等實際掌控中，是被告3人就上開犯罪所
    收受、持有之財物本不具所有權及事實上處分權，依法自無
    從對其等加以宣告沒收各該次所提領之全部金額。退步而言
    ，縱認洗錢防制法第18條第1項之規定尚不限於犯罪行為人
    所有始得沒收，然刑法、刑法施行法相關沒收條文，將沒收
    訂為「刑罰」、「保安處分」以外之法律效果，而實際上，
    沒收仍有懲罰之效果，屬於干預財產權之處分，應遵守比例
    原則及過度禁止原則，是於刑法第38條之2第2項規定沒收有
    過苛之虞、欠缺刑法上之重要性、犯罪所得價值低微，或為
    維持受宣告人生活條件之必要者，得不宣告或酌減之，賦予
    法官在個案情節上，審酌宣告沒收將過於嚴苛而有不合理之
    情形，得不予宣告沒收，以資衡平，是應認上開洗錢防制法
    第18條第1項之沒收規定，亦應有刑法第38條之2第2項規定
    之適用。查本案被害人甲○○受騙而遭轉匯款至被告丁○○之系
    爭土地銀行帳戶內，再經被告丁○○、乙○○及傅士全提領之款
    項，均已交付詐欺集團其他成員，且被告乙○○之犯罪所得為
    3,200元，被告丁○○之犯罪所得為23,000元，被告張慶祥則
    尚未取得報酬，倘再就被害人甲○○遭轉匯入系爭帳戶之1,20
    0萬元予以宣告沒收，顯有過苛之虞，揆之前開說明，應認
    被告3人本案所犯一般洗錢罪之標的即1,200萬元，亦不予宣
    告沒收或追徵。 
五、不另為無罪諭知及補充說明　　
　㈠公訴意旨另以被告3人所為，另該當刑法第339條之4第1項第1
    款之冒用公務員名義犯詐欺取財罪（原審認亦有冒用政府機
    關）、刑法第339之3非法以電腦製作不實財產權得喪變更紀
    錄取財罪云云。另原審認亦該當刑法第158 條第1 項之僭行
    公務員職權罪、刑法第216 條、第211 條之行使偽造公文書
    罪云云。
　㈡惟被告3人對詐欺集團係以冒充政府機關或公務員名義行詐、
    行使偽造公文書、非法以電腦製作不實財產權得喪變更紀錄
    取財等事，主觀上應非知情或有預見：
　⒈依前述，被告3人雖非與詐欺集團所有成員直接聯繫，亦非參
    與所有階段之詐欺行為，但其分擔詐欺關鍵犯行，又與集團
    成員有直、間接犯意聯絡，應論以共同正犯。然另一方面，
    共同正犯之所以應對其他共同正犯所實行之行為負其全部責
    任者，以就其行為有犯意之聯絡為限，若他犯所實行之行為
    ，超越原計畫之範圍，而為其所難預見者，則僅應就其所知
    之程度，令負責任，未可概以共同正犯論（最高法院109年
    度台上字第1798號、107年度台上字第3830號、102年度台上
    字第2199號判決意旨參照），此乃共同正犯之成立，必須以
    犯罪參與者彼此間之犯意聯絡與客觀之行為分擔結合判斷，
    方足以認定共同正犯之刑事責任範圍。其中共同正犯之犯意
    聯絡，其範圍之認定與共同正犯逾越實屬一體之兩面，所謂
    「一部行為，全部責任」，當係在合同意思範圍以內，始有
    此一刑事責任擴張之可言，設若實際之犯罪實行，與原先之
    犯意（犯罪計畫）有所出入，而此一誤差在經驗法則上通常
    為其他正犯所難以預見或估計者，即屬共同正犯逾越（最高
    法院102年度台上字第4757號判決意旨參照）。亦即，行為
    人加入詐欺集團後，如集團他犯所實行之行為，已超出其原
    來認知之犯行範圍，或為其所無法預見者，固不應令行為人
    就該超過其預見範圍之部分犯行負責；惟若集團他犯之犯行
    並未超出其加入時所認知之犯行範圍，且非其所難以預見者
    ，縱其未實際參與該部分犯行，亦應就該部分犯行同負共同
    正犯之責任。
　⒉被告3人均非上開詐欺集團之核心成員，亦非實際參與實行施
    用詐術之人，被告乙○○透過張慶祥覓得丁○○、周宜芳等人提
    供之帳戶，並擔任提款車手及透過張慶祥通知丁○○前往提款
    等工作，被告張慶祥擔任尋覓人頭帳戶及通知丁○○前往提款
    等工作，被告丁○○則提供其前開帳戶供詐欺集團使用外，並
    前往提款，對於詐欺集團其他成員如何對被害人甲○○施用詐
    術？如何將被害人甲○○被騙之款項匯至被告丁○○之帳戶？依
    卷內資料，尚無積極之證據足以認定被告3人係明知或有不
    確定故意。故被告3人對詐欺集團係以冒用政府機關或公務
    員名義行詐、行使偽造公文書、非法以電腦製作不實財產權
    得喪變更紀錄取財等事，主觀上應非知情或有預見，依上開
    說明，被告3人就此部分行為，應無庸負共同正犯之責。
  ⒊況詐欺集團成員冒用公務員名義向被害人詐騙，雖亦該當刑
    法第158條第1項之僭行公務員職權罪，然刑法第339條之4第
    1項第1款之冒用政府機關或公務員名義詐欺罪，係由詐欺罪
    及僭行公務員職權罪2罪之犯罪構成要件，結合而成為一個
    獨立之犯罪構成要件，對所包含之構成要件而言，亦將全部
    要素包含在內，而其本身另具一個以上之獨立要素，故為特
    別規定，僅就結合之構成要件評價為已足，其所包含之構成
    要件即無再予適用之必要。故冒用政府機關或公務員名義詐
    欺罪，與刑法第158條第1項僭行公務員職權罪間，具有特別
    關係，成立法條競合，應優先適用特別規定之冒用公務員名
    義詐欺罪，毋庸再論以僭行公務員職權罪。原審認被告3人
    所為，除論以冒用政府機關與公務員名義詐欺罪外，應另論
    以僭行公務員職權罪，尚有未合，附此敘明。
　㈢綜上所述，被告3人並不該當刑法第339條之4第1項第1款之冒
    用公務員名義犯詐欺取財罪、刑法第339之3非法以電腦製作
    不實財產權得喪變更紀錄取財罪，起訴意旨尚有未洽，此部
    分既不能證明被告3人犯罪，原應為無罪之諭知，惟公訴人
    以此部分與被告3人所犯前開有罪部分有想像競合犯之裁判
    上一罪關係，在審判上不可分，爰不另為無罪之諭知。至原
    審認被告3人亦該當刑法第158 條第1 項之僭行公務員職權
    罪、刑法第216 條、第211 條之行使偽造公文書罪，依前開
    說明，尚有未合，附予補充說明。
據上論結，應依刑事訴訟法第369條第1項前段、第364條、第299
條第1項前段，組織犯罪防制條例第3 條第1 項後段，洗錢防制
法第14條第1 項，刑法第11條前段、第28條、第339 條之4 第1 
項第2 款、第55條、第47條第1 項、第38條第2 項前段、第38條
之1 第1 項前段、第3 項，刑法施行法第1 條之1 第1 項，判決
如主文。
本案經檢察官蔡岱霖提起公訴、追加起訴，檢察官何宗霖、蔡岱
霖移送併辦審理，檢察官丙○○到庭執行職務。
中　　華　　民　　國　　110 　年　　8 　　月　　25　　日
            刑事第一庭　審判長法　官　江  德  千
                              法  官　高  增  泓
                              法  官　簡  源  希
以上正本證明與原本無異。
如不服本判決應於收受送達後二十日內向本院提出上訴書狀，其
未敘述上訴理由者，並得於提起上訴後二十日內向本院補提理由
書（均須按他造當事人之人數附繕本）「切勿逕送上級法院」。
因疫情而遲誤不變期間，得向法院聲請回復原狀。

                              書記官　吳  麗  琴 
　　　　　　　　　　　　　　　
中　　華　　民　　國　　110 　年　　8 　　月　　25　　日
附錄論罪科刑法條：
組織犯罪防制條例第3條第1項
發起、主持、操縱或指揮犯罪組織者，處 3 年以上 10 年以下
有期徒刑，得併科新臺幣 1 億元以下罰金；參與者，處 6 月以
上 5 年以下有期徒刑，得併科新臺幣 1 千萬元以下罰金。但參
與情節輕微者，得減輕或免除其刑。
洗錢防制法第14條第1項
有第二條各款所列洗錢行為者，處 7 年以下有期徒刑，併科新
臺幣 5 百萬元以下罰金。
刑法第339條之4
犯第 339 條詐欺罪而有下列情形之一者，處 1 年以上 7 年以
下有期徒刑，得併科 1 百萬元以下罰金：
一、冒用政府機關或公務員名義犯之。
二、三人以上共同犯之。
三、以廣播電視、電子通訊、網際網路或其他媒體等傳播工具，
    對公眾散布而犯之。
前項之未遂犯罰之。
附表一：

編號 網路轉帳匯至系爭土地銀行之時間 金額（新臺幣） 提領或轉帳之車手 車手提領或轉帳之時間 車手提領或轉帳之金額（新臺幣） 車手提領或轉帳之地點 備註 提領詐欺款項畫面證據出處 1 109 年7 月27日9時30分 182萬元 丁○○ 同日12時18分（臨櫃提款） 250萬元 土地銀行臺中分行（臺中市○區○○路0段0號） 由不知情之謝玉芬填寫取款憑條 偵26266 號卷第95至102 頁  109 年7 月27日9時33分 118萬元  同日13時11分（臨櫃提款） 30萬元 土地銀行南臺中分行（臺中市○區○○路00號） 無 偵26266 號卷第103 至106頁    傅士全 同日16時58分（ATM提款） 6萬元 土地銀行太平方行（臺中市○○區○○0段000號） 乙○○委由傅士全領取 偵26266 號卷第395 至399 頁     同日16時59分（ATM提款） 1萬元       乙○○ 同日18時39分（跨行轉帳至徐仁昭華南銀行帳號：000-000000000000號帳戶 2萬元 國泰世華銀行ATM萊爾富超商太平樂安店（臺中市○○區○○路00號）  偵26266 號卷第123 至126 頁 2 109 年7 月28日9時38分 167萬元 丁○○ 同日12時2分（臨櫃提款） 282萬元 土地銀行南臺中分行（臺中市○區○○路00號） 由不知情之謝玉芬填寫取款憑條 偵26266 號卷第107 至109 頁  109 年7 月28日9時39分 133萬元          乙○○ 同日12時55分（ATM提款） 6萬元 土地銀行北屯分行（臺中市○區○○路0段000號） 騎乘不知情之弟高渝丞所有之車牌號碼000-000號重型機車前往領款 偵26266 號卷第127 至130 頁     同日12時56分（ATM提款） 6萬元        同日19時44分（跨行轉帳至周宜芳合作金庫帳號：000-0000000000000號帳戶） 3萬元 台新銀行ATMOK超商潭子卓越店（臺中市○○區○○路0段000號）  偵26266 號卷第131 至133頁     翌日（即29日）9 時42分 2 萬元（起訴書誤為20005元，其中5 元為手續費，應予更正） 中國信託銀行ATM統一超商東加店（臺中市○○區○○路0段000號）  偵26266 號卷第134 至137頁 3 109 年7 月29日11時22分 147萬元 丁○○ 同日11時49分 288 萬元（臨櫃提款） 土地銀行南臺中分行（臺中市○區○○路00號）  偵26266 號卷第110 至111 頁  109 年7 月29日11時24分 153 萬元          乙○○ 同日12時4 分（ATM提款） 6萬元 土地銀行南臺中分行（臺中市○區○○路00號）  偵26266 號卷第138 至140頁     同日19時46分（ATM提款） 2 萬元（起訴書誤為20005元，其中5 元為手續費，應予更正） 國泰世華銀行全家超商大里新光店（臺中市○○區○○路00號）  偵26266 號卷第141 至144頁     同日19時48分（ATM提款） 2 萬元（起訴書誤為20005元，其中5 元為手續費，應予更正）   偵26266 號卷第145 至147頁     同日20時22分（跨行轉帳至李澤合作金庫帳號：000-0000000000000號帳戶） 3萬元 中國信託銀行統一超商廣環店（臺中市○○區○○路0段000號） 乙○○於左列時、地轉帳至李澤左列帳戶後，再持李澤帳戶提款卡提領3 萬元 偵26266 號卷第148 至150 頁 4 109 年7 月30日9時55分 155萬元 丁○○ 同日11時2分（臨櫃提款） 294萬元 土地銀行南臺中分行（臺中市○區○○路00號） 由不知情之謝玉芬填寫取款憑條 偵26266 號卷第112 至117頁  109 年7 月30日9時56分 145萬元           翌日（即31日）10時4 分（臨櫃辦理現金銷戶） 17萬84元 土地銀行太平分行（臺中市○○區○○路0段000號） 由不知情之謝玉芬填寫取款憑條 偵26266 號卷第118 至122 頁 


附表二：

編號 名稱 備註 證據出處 是否沒收 1 ⑴偽造之「法務部行政凍結管制執行命令」公文書1張 ⑵偽造之「台北地方法院檢察署暫緩執行命令」公文書1 張（⑴⑵均未扣案） ⑴其上偽造「法務部？？？(無法辨識印文)凍結管制命令」印文1 枚。該公文書表彰告訴人涉及洗錢及擄人勒贖等刑事案件，法務部依法凍結其所有金融機構帳戶資金用意者。 ⑵其上偽造「臺灣臺北地方法院檢察署印」、「？？(無法辨識印文)主任周士榆」普通印文各1 枚。表彰告訴人涉及洗錢及擄人勒贖等刑事案件，暫緩執行法務部凍結其所有金融機構帳戶資金之命令用意者。 偵26266 號卷一第197至198 頁 不沒收。 2 ⑴土地銀行南臺中分行信封紙袋1 個（見偵26266 號卷一第407、425頁） ⑵如附表一編號3 所示之李澤合作金庫帳號密碼2 張（見偵26266 號卷一第407 、435 至437 頁） ⑶黑色iphone廠牌手機1 支（含0000000000號門號SIM 卡1 張） 經警持臺灣臺中地方法院核發之109 年度聲搜字第1344號搜索票於109 年9 月2 日17時5 分起至19時32分止至乙○○位於臺中市○○區○○路0 段000巷00弄00號住處及得乙○○同意，於109 年9月3 日0 時20分起至0 時35分止至臺中市○○區○○○○區路0 段000 號居所搜索所扣押 見偵26266 號卷第411至417 頁 沒收 3 OPP 廠牌手機1 支（含0000000000號門號SIM 卡1 張） 經警持臺灣臺中地方法院核發之109 年度聲搜字第1344號搜索票於109 年9 月2 日16時42分起至18時45分止至丁○○位於臺中市○○區○○路00號居所執行搜索所扣押 見偵26266 號卷一第21至29頁 沒收 4 iphone廠牌6SPlus手機1 支（含0000000000號門號SIM卡1張） 經警得張慶祥同意，於109 年9 月29日21時0分起至17分止至張慶祥位於臺中市○區○○街00號5樓之4居所執行搜索所扣押 偵29584 號卷第57至63頁 沒收 5 黑色T 恤、金色、銀色iphone手機各1 支、李澤合作金庫存摺1 本、玉山銀行北屯分行匯款單1 張、郵局存款人收執聯、兩岸郵政e 小包執據、轉帳操作資料 經警於109 年9 月2 日17時5 分起至19時32分止至乙○○位於臺中市○○區○○路0 段000巷00弄00號住處搜索所扣押 見偵26266 號卷第401至409 、419 頁 不沒收 6 粉紅底黑圖點T 恤、藍色排汗背心、深藍色排汗背心、暗紅色排汗背心各1 件、提款卡密碼紙條1張 經警持臺灣臺中地方法院核發之109 年度聲搜字第1344號搜索票於109 年9 月2 日16時42分起至18時45分止至丁○○位於臺中市○○區○○路00號居所執行搜索所扣押 見偵26266 號卷一第21至29頁 不沒收